臺灣彰化地方法院刑事判決　　　　　　　 94年度訴字第795號
公　訴　人　臺灣彰化地方法院檢察署檢察官
被　　　告　甲○○
上列被告因毒品危害防制條例案件，經檢察官提起公訴（九十四
年度毒偵字第九六九號），被告於準備程序中就被訴事實為有罪
之陳述，經告知簡式審判程序之旨，並聽取公訴人、被告之意見
後，由本院合議庭裁定由受命法官獨任進行簡式審判程序，判決
如下：
    主  文
甲○○施用第一級毒品，處有期徒刑肆月，如易科罰金，以佰
元折算壹日。扣案之第一級毒品海洛因（驗餘淨重零點壹零公克
）沒收銷燬之，另扣案之供前開第一級毒品海洛因包裝用之外包
裝袋壹只沒收之。
   犯罪事實
一、甲○○前曾於民國九十一年三月間，因施用毒品案件，經本
    院以九十一年度毒聲字第六四七號裁定送觀察、勒戒後，因
    認無繼續施用毒品之傾向，於九十一年三月二十六日執行完
    畢而釋放，並由臺灣彰化地方法院檢察署檢察官於九十一年
    三月二十六日，以九十一年度毒偵字第六０三號為不起訴處
    分在案。詎仍不知警惕，復於觀察、勒戒執行完畢釋放後五
    年內，另基於施用第一級毒品海洛因之犯意，於九十四年二
    月十三日晚間十一時許，在其彰化縣大村鄉○○村○○路四
    號住處內，以將少許第一級毒品海洛因置於注射針筒內，並
    羼水稀釋後以注射手臂血管之方式，施用第一級毒品海洛因
    一次。嗣於九十四年二月十四日下午二時許，經警在彰化縣
    大村鄉○○村○○路與大溪路口發現甲○○形跡可疑，即趨
    前盤查其身分證件，甲○○見狀即主動自其右褲袋內取出其
    所有之第一級毒品海洛因一包（驗餘淨重０點一０公克、空
    包裝重０點二一公克），並在有偵查犯罪職權之機關或個人
    發覺其犯罪前，自動向彰化縣警察局鹿港分局警員顏清德、
    施並振二人自首其施用第一級毒品海洛因之犯行，並主動接
    受裁判。
二、案經彰化縣警察局鹿港分局報請臺灣彰化地方法院檢察署檢
    察官偵查起訴。
    理  由
一、上揭施用第一級毒品海洛因一次之犯罪事實，業據被告甲○
    ○於本院審理時坦承不諱，而被告為警查獲後所採集之尿液
    經送檢驗，其結果確呈現嗎啡陽性反應，有詮昕科技股份有
    限公司濫用藥物尿液檢驗報告一紙附卷可稽，又扣案之不明
    藥物白色粉末一包經送請法務部調查局鑑定之結果，亦確含
    有毒品海洛因成分（驗餘淨重０點一０公克、空包裝重０點
    二一公克），此亦有法務部調查局九十四年四月十五日調科
    壹字第一四００一一三七四號鑑定通知書一紙在卷可憑，則
    被告就其施用第一級毒品海洛因一次之自白核與事實相符，
    足堪採信。另被告係經送觀察、勒戒完畢後釋放，故被告此
    次於釋放後再為施用第一級毒品之犯行，應係另行起意無訛
    。另按刑法第六十二條所謂「發覺」，固非以有偵查犯罪職
    權之機關或人員確知其人犯罪無誤為必要，而於對其發生嫌
    疑時，即得謂為已發覺；但此項對犯人之嫌疑，仍須有確切
    之根據得為合理之可疑者，始足當之，若單純主觀上之懷疑
    ，要不得謂已發生嫌疑（最高法院七十二年台上字第六四一
    號判例意旨參照）。本件有關被告涉犯施用毒品海洛因之犯
    行，係經警在彰化縣大村鄉○○村○○路與大溪路口發現游
    其形跡可疑，即趨前盤查其身分證件，被告見狀即主動自其
    右褲袋內取出其所有之第一級毒品海洛因一包，並主動向彰
    化縣警察局鹿港分局警員顏清德、施並振二人自首其施用第
    一級毒品海洛因之犯行（詳見九十四年二月十四日警訊筆錄
　　），足認被告確係在警員未發現有確切之根據得為合理之懷
　  疑前，即主動供述其施用第一級毒品海洛因，自係屬符合自
    首之要件無誤。又被告前曾於九十一年三月間，因施用毒品
　　案件，經本院以九十一年度毒聲字第六四七號裁定送觀察、
  　勒戒後，因認無繼續施用毒品之傾向，於九十一年三月二十
    六日執行完畢而釋放，並由臺灣彰化地方法院檢察署檢察官
    於九十一年三月二十六日，以九十一年度毒偵字第六０三號
    為不起訴處分在案。故被告於觀察、勒戒執行完畢釋放後五
    年內，再為施用第一級毒品之犯行，本件事證明確，被告施
    用第一級毒品海洛因之犯行洵堪認定。
二、按海洛因係毒品危害防制條例所定之第一級毒品，不得非法
　　施用。是被告甲○○施用第一級毒品海洛因之行為，核係犯
　  毒品危害防制條例第十條第一項之施用第一級毒品罪。查被
    告為供施用第一級毒品而持有該級毒品之低度行為，應為施
    用之高度行為所吸收，不另論罪。末查被告施用第一級毒品
    海洛因之犯行，於警方尚未發覺前，即主動向彰化縣警察局
    鹿港分局警員顏清德、施並振二人自首，被告對於未發覺之
    罪自首而接受裁判，應依自首之規定減輕其刑。爰審酌被告
    曾因施用毒品經送觀察勒戒一次，而仍未知警惕又再犯本案
    之罪，足見其雖經觀察、勒戒治療程序，仍未徹底袪除施用
    毒品之惡習，猶再次施用，致深陷毒癮而難以自拔，顯未能
    善體國家設置觀察、勒戒機構，協助毒品施用者戒除毒癮之
    良法美意，惟念及施用毒品本質上係戕害自身健康之行為，
    尚未嚴重破壞社會秩序或侵害他人權益，及其施用第一級毒
    品海洛因之次數僅一次，犯罪之動機、目的、所生危害及犯
    罪後坦承犯行態度尚屬良好等一切情狀，量處如主文所示之
    刑，並諭知易科罰金之折算標準，以示懲儆。
三、至扣案之第一級毒品海洛因一包（驗餘淨重０點一０公克）
    係屬第一級毒品，應依毒品危害防制條例第十八條第一項前
    段之規定沒收銷燬之。又扣案之供前開第一級毒品海洛因包
　　裝用之外包裝袋一只，依前揭法務部調查局之鑑定報告記載
　　有（空包裝重０點二一公克），足認前開供第一級毒品海洛
　  因包裝用之外包裝袋一只，係可與包裝內之毒品分離，而外
    包裝袋主要作用在於包裹毒品，防其裸露、潮濕，便於被告
    攜帶施用毒品，且屬被告所有，業據被告供承在卷，爰依刑
    法第三十八條第一項第二款之規定宣告沒收（最高法院九十
    三年度臺上字第二七四三號判決意旨參見），附此敘明。
據上論斷，應依刑事訴訟法第二百七十三條之一第一項、第二百
九十九條第一項前段，毒品危害防制條例第十條第一項、第二十
三條第二項、第十八條第一項前段，刑法第十一條、第六十二條
前段、第四十一條第一項前段、第三十八條第一項第二款，罰金
罰鍰提高標準條例第二條，判決如主文。
本案經檢察官鮑慧忠到庭執行職務。
中　　華　　民　　國　　九十四　年　　九　月　二十一　日
                  刑事第二庭    法  官  許旭聖
以上正本證明與原本無異。
如不服本判決，應於判決送達後十日內，向本院提出上訴狀（須
附繕本），上訴於臺灣高等法院臺中分院。
中　　華　　民　　國　　九十四　年　　九　月　二十一　日
                                書記官  黃幼華
附錄論罪科刑法條
毒品危害防制條例第十條第一項：
施用第一級毒品者，處六月以上五年以下有期徒刑。
